臺灣新北地方法院三重簡易庭民事判決
111年度重簡字第477號
原      告  
即反訴被告  林郁彗  
訴訟代理人  曾韋綸律師（法律扶助律師）
被      告  
即反訴原告  陳秋亨  


參  加  人  國泰世紀產險保險股份有限公司

法定代理人  蔡鎮球  
上列當事人間請求侵權行為損害賠償(交通)事件，本院於民國11
1年6月9日言詞辯論終結，判決如下：
　　主　    文
壹、本訴部分：
一、被告應給付原告新臺幣（下同）10,784元，及自民國110年1
    2月15日起至清償日止，按年息5％計算之利息。
二、原告其餘之訴駁回。
三、本訴訴訟費用由被告負擔1％，餘由原告負擔。
四、本判決本訴原告勝訴部分得假執行。
貳、反訴部分：
一、反訴被告應給付反訴原告新臺幣（下同）723元，及自民國1
    11年4月29日起至清償日止，按年息5％計算之利息。
二、反訴原告其餘之訴駁回。
三、本訴訴訟費用由反訴被告負擔1％，餘由反訴原告負擔。
四、本判決反訴原告勝訴部分得假執行。
    事實及理由
甲、程序事項：
壹、按被告於言詞辯論終結前，得在本訴繫屬之法院，對於原告
    及就訴訟標的必須合一確定之人提起反訴。反訴之標的，如
    專屬他法院管轄，或與本訴之標的及其防禦方法不相牽連者
    ，不得提起。民事訴訟法第259條、第260條第1項分別定有
    明文。又所謂反訴之標的與本訴之標的及其防禦方法有牽連
    關係者，乃指反訴標的之法律關係與本訴標的之法律關係兩
    者之間，或反訴標的之法律關係與本訴被告作為防禦方法所
    主張之法律關係兩者之間，有牽連關係而言，即舉凡本訴標
    的之法律關係或作為防禦方法所主張之法律關係，與反訴標
    的之法律關係同一，或當事人兩造所主張之權利，由同一法
    律關係發生，或本訴標的之法律關係發生之原因，與反訴標
    的之法律關係發生之原因，其主要部分相同，均可認兩者間
    有牽連關係（最高法院91年度台上字第262號判決參照）。
    查本件被告於原告起訴後對於原告提起反訴，其反訴標的與
    本訴標的均係因同一交通事故所生，兩訴訟顯有相牽連之關
    係，是被告於本訴言詞辯論終結前，對原告提起反訴，自屬
    合法，應予准許。
貳、被告經合法通知，未於言詞辯論期日到場，核無民事訴訟法
    第386條各款所列情形，爰依原告之聲請，由其一造辯論而
    為判決。
乙、實體事項：
壹、本訴部分：　
一、原告主張：
　㈠被告陳秋亨於民國109年5月4日9時許，騎乘車牌號碼000-000
    0號普通重型機車沿新北市三重區長壽街往龍濱路方向行駛
    ，行經長壽街與安和路口，本應注意行駛至無號誌之交岔路
    口，支線道車應暫停讓幹線道車先行，而依當時情形並無不
    能注意之情事，竟疏於注意而貿然進入該路口，適原告林郁
    彗騎乘車牌號碼000-000號普通重型機車沿新北市三重區安
    和路往長榮路方向駛來，2車因而發生碰撞。原告於109年5
    月4日至新北市立聯合醫院急診，而因許多隱性骨折X光無法
    明顯呈現，原告依醫囑事後前往臺安醫院門診，109年5月28
    日、同年7月2日分別排定做追蹤治療及第二次評估，並經核
    磁共振檢查後確認為右膝半月板軟骨內側破裂、左膝十字韌
    帶斷裂、左側膝部半月板破裂、前十字韌帶斷裂、雙肢無力
    等傷害。並排定於109年6月2日住院進行右膝半月板軟骨縫
    合修補手術。惟術後僅能靠左腳行走，持續腫脹不堪後，因
    右腳手術完畢後僅能靠左腳力量行走，持續腫痛不堪。醫師
    診斷原本左側韌帶斷裂與半月板破裂狀況加據亦需手術，於
    109年7月19日安排住院做左膝關節鏡手術。術後因雙腿皆無
    法行動，衍生下肢無力暨多發性神經病變，故於109年10月1
    3日住院施打速利清與復健治療。原告因系爭事故受有醫療
    費用、看護費用、不能工作等損失，原告所有機車並因系爭
    事故毀損，為此，爰依民法第184條第1項、第191條之2、第
    193條、第195條等法律關係提起本件訴訟，請求被告負損害
    賠償責任。
　㈡請求範圍及金額如下：
　　⒈機車維修費用：12,900元
　　⒉醫療費用：337,067元
　　⒊看護費用：245,000元
　　⒋不能工作損失：278,400元
　　⒌精神慰撫金：60萬元
　　⒍以上金額經與被告已給付之保險理賠金3,225元扣除後，合
      計為1,470,142元。
  ㈢對被告答辯之陳述：系爭事故發生時點已距離108年10月甚遠
    ，且經手術縫補，半年時間應足夠癒合。且依被告所提之病
    歷更可證原告因有舊傷，右膝本就更容易受傷，更可證明原
    告之傷勢係因系爭事故所致。新北市立聯合醫院診斷書有載
    明「已告知病患某些潛隱性骨折急診光無法明顯呈現，須於
    1~2日內返骨外科專科門診追蹤治療以及二次評估...」，顯
    然係表明該診斷書僅為初步判斷，詳細仍待醫院以更專業之
    器材作精確之判斷，被告所辯顯然無據。
  ㈣聲明：被告應給付原告1,470,142元，及自起訴狀繕本送達之
    翌日起至清償日止按年息5％計算之利息。
二、被告則以：
　㈠原告於新北市立聯合醫院急診時診斷為「下背挫傷、左踝部
    挫傷、右手肘擦傷、左手肘擦傷」，並未記載右膝有任何傷
    勢，按常理可判斷，原告於急診時右膝並無任何不適，否則
    應於診斷書有病患口述疼痛等相關記載。詎料時隔29天，原
    告又於臺安醫院診斷出「右膝關節半月板軟骨破裂。左足脛
    韌帶斷裂」，依原告提供之臺安醫院電子病歷可知，原告於
    108年10月2日即有右膝半月板破裂修補之病史，108年12月1
    6日又因右膝撞鐵門之因素傷勢惡化，可見原告於臺安醫院
    就診之內容，顯非系爭事故所致，相關單據及衍伸費用全數
    爭執。機車維修費用應予折舊。
　㈡依新北市立聯合醫院之醫囑，原告應無專人看護之必要，醫
    囑僅記載「建議休養3日」，工作損失部分合理之金額為3,4
    80元（34,800元÷30×3＝3,480元）。原告請求之慰撫金過高
    。原告已請領之強制責任險賠償金應予扣除等語置辯，並聲
    明：請求駁回原告之訴。
三、本院之判斷：
　㈠按因故意或過失，不法侵害他人之權利者，負損害賠償責任
    。汽車、機車或其他非依軌道行駛之動力車輛，在使用中加
    損害於他人者，駕駛人應賠償因此所生之損害。民法第184
    條第1項前段及第191條之2前段分別定有明文。次按不法侵
    害他人之身體或健康者，對於被害人因此喪失或減少勞動能
    力，或增加生活上之需要時，應負損害賠償責任；不法侵害
    他人之身體、健康者，被害人雖非財產上之損害，亦得請求
    賠償相當之金額。民法第193條第1項、第195條第1項前段亦
    有明文。又損害賠償之債，以有損害之發生及有責任原因之
    事實，並二者之間有相當因果關係為其成立要件（最高法院
    30年上字第18號判例意旨參照）。再按當事人主張有利於己
    之事實者，就其事實有舉證之責任，民事訴訟法第277條前
    段著有規定，因此主張侵權行為損害賠償請求權之人，對於
    侵權行為之成立要件應負舉證責任（最高法院100年度台上
    字第328號裁判意旨參照）。另按行至無號誌或號誌故障而
    無交通指揮人員指揮之交岔路口，支線道車應暫停讓幹線道
    車先行；行經無號誌之交岔路口，應減速慢行，作隨時停車
    之準備。道路交通安全規則第102條第1項第2款、第93條第1
    項第2款亦分別定有明文。
　㈡原告主張於上開時地與被告騎乘機車發生碰撞致傷及機車受
    損等事實，業據其提出臺灣新北地方檢察署110年度偵字第6
    227號不起訴處分書（下稱系爭不起訴處分書）、新北市聯
    合醫院（下稱新北聯合醫院）乙種診斷書、臺安醫院診斷證
    明書暨醫療費用收據、乘車證明、停車費發票、國立臺灣大
    學醫學院附設醫院（下稱台大醫院）診斷證明書暨醫療費用
    收據、勞工保險證明單、藥局收據及發票等件為憑（111年
    度士簡字第68號卷【下稱士簡卷】第92至174頁）。被告固
    不否認發生系爭事故，惟以前詞置辯。
　㈢經查，系爭事故係因被告行駛至無號誌之交岔路口，支線道
    車未暫停讓幹線道車先行，且斯時原告亦疏於注意行經號誌
    之交岔路口應減速慢行，而貿然進入該路口，2車因而發生
    碰撞，此有系爭不起訴處分書在卷可參（本院卷第53至54頁
    ），是原告與被告就系爭事故之發生均具有過失，均應就系
    爭事故之發生負過失責任。本院斟酌肇事雙方過失程度及原
    因力之強弱，認為原告與被告之過失責任比例應分別為20％
    、80％。則被告就原告因系爭事故所受損害，自應負損害賠
    償責任。惟原告就其所請求之各項費用，仍應由原告就其主
    張所受損害此一有利於己之事實負舉證責任。茲就原告下列
    各請求項目及金額是否應予准許，分別審究如下：
　⒈機車維修費用：
　　原告主張其於系爭事故發生時所騎乘之車牌號碼000-000號
    普通重型機車（下稱系爭機車），因系爭事故受損，致其支
    出12,900元之維修費用，雖提出估價單為憑（本院卷第85頁
　　）。惟查，原告並未提出行車執照以證明系爭機車為其所有
    ，且依據本院職權調閱公路監理電子閘門之查詢結果，系爭
    機車之車主亦非原告，是以原告請求系爭機車之受損所生之
    維修費用，要屬無據。
　⒉醫療費用：
　　原告主張其因系爭事故受有右膝半月板軟骨內側破裂、左膝
    十字韌帶斷裂、左側膝部半月板破裂、前十字韌帶斷裂、雙
    肢無力等傷害，固提出臺安醫院診斷證明書暨醫療費用收據
    等件為憑。惟查，系爭事故係發生於109年5月4日，依當日
    新北聯合醫院作成之乙種診斷書記載：「診斷：下背挫傷之
    初期照護、左踝部挫傷之初期照護、右手肘擦傷之初期照護
    、左手肘擦傷之初期照護。醫囑：患者於109年05月04日09
    時2分，至急診就診，經診治後於109年05月04日11時05分離
    院，已告知病患某些潛隱性骨折急診光無法明顯呈現，須於
    1~2日內返骨外科專科門診追蹤治療以及二次評估。建議休
    養3日為宜。」等語，足見事故當時原告膝關節並未受傷，
    原告雖主張係依該診斷證明書醫囑，嗣後門診治療時始發現
    有其所主張之半月板破裂、十字韌帶斷裂等傷勢。然新北聯
    合醫院乙種診斷書醫囑已明確記載「須於1~2日」內返骨外
    科專科門診追蹤治療以及二次評估，而原告卻迄至109年5月
    21日始至臺安醫院骨科門診，距離系爭事故發生已逾2週之
    久，且其膝關節受傷等情，亦未經記載於系爭事故當日作成
    之新北聯合醫院診斷書，故難認原告主張其右膝半月板軟骨
    內側破裂、左膝十字韌帶斷裂、左側膝部半月板破裂、前十
    字韌帶斷裂、雙肢無力等傷勢，係系爭事故所致。職是，原
    告請求因右膝半月板軟骨內側破裂、左膝十字韌帶斷裂、左
    側膝部半月板破裂、前十字韌帶斷裂、雙肢無力等傷勢就醫
    之醫療費用，尚難准許。又原告另請求因系爭事故致創傷後
    壓力症及睡眠障礙，至臺大醫院就醫之醫療費用部分，依被
    告提出之原告病歷記載，原告於108年11月12日即曾經診斷
    有睡眠障礙（本院卷第25頁），且原告係迄至110年3月20日
    始至台大醫院精神科求診，則原告之症狀是否確係因系爭事
    故所致，容有疑義，是就原告此部分所請，亦難准許。
　⒊看護費用：
　　原告雖請求因膝關節手術住院期間之看護費用，惟其膝關節
    之傷勢難認與系爭事故相關，已如上述，故原告此部分所請
    ，尚難准許。
　⒋不能工作損失：
　　原告固請求不能工作損失278,400元，惟依新北聯合醫院診
    斷書記載：「建議休養3日為宜」等語，則原告不能工作期
    間，即應以此為限，故原告請求逾3,480元部分（計算式：3
    4,800元÷30×3＝3,480元），為無理由。
　⒌精神慰撫金：
　　慰撫金之多寡，應斟酌雙方之身份、地位、資力與加害之程
    度及其他各種情形核定相當之數額；其金額是否相當，自應
    依實際加害情形與被害人所受之痛苦及雙方之身份、地位、
    經濟狀況等關係決定之。經查，被告因過失不法侵害原告之
    身體，致原告受有擦挫傷，已如前述，揆諸前揭法律規定，
    原告就其所受非財產上損害向被告請求損害賠償，為有理由
    ，應予准許。本院斟酌原告所受傷害之傷勢程度、所須休養
    期間、復原情形及精神痛苦，再參酌兩造之財產資力（有兩
    造之稅務電子閘門財產所得調件明細表可參，見本院限閱卷
    ）等一切情狀，認原告請求精神慰撫金600,000元尚屬過高
    ，應酌減至10,000元為適當，逾此部分尚難准許。
　⒍綜上，原告得請求被告賠償之金額為13,480元（計算式：0元
    ＋0元＋0元＋3,480元＋1萬元＝13,480元）
四、次按損害之發生或擴大，被害人與有過失者，法院得減輕賠
    償金額或免除之，民法217條第1項定有明文。系爭事故之發
    生原告與被告之過失責任比例應分別為20％、80％已如上述，
    準此，被告應賠償原告之金額，應減為10,784元（計算式：
    13,480元×80％＝10,784元）
五、再按，強制汽車責任保險法第32條規定，保險人依本法規定
    給付之保險金，視為加害人或被保險人損害賠償金額之一部
    分，加害人或被保險人受賠償請求時，得扣除之。從而保險
    人所給付受益人之保險金，可視為被保險人或加害人所負損
    害賠償金額之一部分，受害人倘已自保險金獲得滿足，自不
    得又對被保險人或加害人再事請求（最高法院90年台上字第
    825號判決參照）。本件原告自陳已領取保險理賠3,225元，
    依上開說明，原告所得請求被告賠償之部分，自應扣除保險
    理賠7,559元。是經扣除後，原告得請求被告賠償之金額為
    （計算式：10,784元－3,225元＝7,559元）逾此金額之請求，
    即屬無據。
六、從而，原告依侵權行為法律關係，主張被告應給付原告7,55
    9元及自起訴狀繕本送達翌日即110年12月15日（士簡卷第38
    頁）起至清償日止，按年息5％計算之利息，為有理由，應予
    准許，逾此部分之請求，為無理由，應予駁回。
貳、反訴部分：
一、反訴原告起訴主張：
　　反訴原告陳秋亨於民國109年5月4日9時許，騎乘車牌號碼00
    0-0000號普通重型機車，行經長壽街與安和路口時，與反訴
    被告林郁慧騎乘車牌號碼000-000號普通重型機車發生碰撞
    ，造成反訴原告受有體傷，依新北市政府警察局道路交通事
    故初步分析研判表所載，可知係反訴被告於無號誌交岔路口
    ，未減速慢行，作隨時停車之準備所致。系爭事故致反訴原
    告因此受有醫療費用、精神慰撫金等損失，共計100,615元
    ，為此，爰依民法第184條第1項、第191條之2等法律關係提
    起本件訴訟，並聲明：反訴被告應給付反訴原告100,615元
    ，及自反訴起訴狀繕本送達翌日起至清償日止按年息5％計算
    之利息。
二、反訴被告則以：反訴原告提起反訴目的係意圖延滯訴訟，且
    其所請僅615元為醫療費用，餘下10萬元均為精神慰撫金，
    其所為屬濫訴行為，應駁回其反訴等語置辯。
三、本件車禍之經過，業經本院論述如前，系爭事故係因反訴原
    告騎乘機車行駛至無號誌之交岔路口，支線道車未暫停讓幹
    線道車先行，且原告亦疏於注意行經號誌之交岔路口應減速
    慢行，而貿然進入該路口，2車因而發生碰撞，兩造就系爭
    事故之發生均具有過失，均應就系爭事故之發生負過失責任
    。本院斟酌肇事雙方過失程度及原因力之強弱，認為反訴被
    告與反訴原告之過失責任比例應分別為20％、80％。則反訴被
    告就反訴原告因系爭事故所受損害，亦應負損害賠償責任。
四、經查，反訴原告請求因系爭事故受傷而支出之醫療費用615
    元，業據其提出相符之新北聯合醫院乙種診斷書暨醫療費用
    收據（本院卷49、51頁），是其此部分所請，應准許之。至
    就反訴原告請求精神慰撫金部分，本院斟酌反訴原告所受傷
    害之傷勢程度及精神痛苦，再參酌兩造之財產資力，有兩造
    之稅務電子閘門財產所得調件明細表可參（見本院限閱卷）
    等一切情狀，認原告請求精神慰撫金100,000元尚屬過高，
    應酌減至3,000元為適當，逾此部分尚難准許。綜上，原告
    得請求被告賠償之金額為3,615元（計算式：615元＋3,000元
    ＝3,615元）
五、次按損害之發生或擴大，被害人與有過失者，法院得減輕賠
    償金額或免除之，民法217條第1項定有明文。又系爭事故之
    發生反訴被告與反訴原告之過失責任比例應分別為20％、80％
    已如上述，準此，反訴被告應賠償反訴原告之金額，應減為
    723元（計算式：3,615元×20％＝723元）
六、從而，反訴原告依侵權行為法律關係，主張反訴被告應給付
    反訴原告723元及自反訴起訴狀繕本送達翌日即111年4月29
    日（本院卷第69頁）起至清償日止，按年息5％計算之利息，
    為有理由，應予准許，逾此部分之請求，為無理由，應予駁
    回。
參、本件本、反訴原告勝訴部分係就民事訴訟法第427條訴訟適
    用簡易程序所為本、反訴被告敗訴之判決，依同法第389條
    第1項第3款規定，應依職權宣告假執行。
肆、本件事證已臻明確，原告其餘之攻擊防禦方法及舉證，核與
    判決之結果無影響，爰不逐一論述。
伍、訴訟費用負擔之依據：依民事訴訟法第79條。
中　　華　　民　　國　　111 　年　　7 　　月　　7 　　日
                  三重簡易庭  法  官  王凱俐
以上正本係照原本作成。
如不服本判決，應於送達後20日內，向本院提出上訴狀並表明上
訴理由，如於本判決宣示後送達前提起上訴者，應於判決送達後
20日內補提上訴理由書（須附繕本）。
如委任律師提起上訴者，應一併繳納上訴審裁判費。
中　　華　　民　　國　　111 　年　　7 　　月　　7 　　日
                              書記官  李采錡